臺灣臺中地方法院民事裁定
111年度抗字第264號
抗  告  人  蔡淑貞  
            陳冠如  
            陳莉婷  
            陳柏智  
相  對  人  陳峻瑲  
            陳志強  

                      送達代收人  許博堯律師            上列當事人間拍賣抵押物事件，抗告人對於中華民國111年8月25日本院司法事務官所為111年度司拍字第225號民事裁定提起抗告，本院合議庭裁定如下：
    主    文
抗告駁回。
抗告程序費用新臺幣壹仟元由抗告人負擔。
    理    由
一、按抵押權人於債權已屆清償期而未受清償者，得聲請法院拍
    賣抵押物，就其賣得價金而受清償，民法第873條第1項定有
    明文。次按聲請拍賣抵押物，原屬非訟事件，法院所為准許
    與否之裁定，無確定實體法上法律關係存否之性質，於債權
    及抵押權之存否，並無既判力。故祇須其抵押權已經依法登
    記，且債權已屆清償期而未受清償，法院即應為准許拍賣之
    裁定。而對於此項法律關係有爭執之人，為保護其權利，得
    提起訴訟，以謀解決，不得僅依抗告程序聲明其爭執，並據
    為廢棄准許拍賣抵押物裁定之理由（最高法院51年台抗字第
    269號判例意旨、94年度台抗字第270號裁定要旨參照）。是
    拍賣抵押物准許強制執行之裁定，係屬非訟事件裁定，為裁
    定之法院僅就抵押權人所提出之債權證明、他項權利證明書
    、土地暨建物登記謄本為形式上之審查，尚無從審酌實體
    上之法律關係抗辯事由。
二、本件相對人主張與抗告人原為坐落臺中市○○區○○段00000地
    號土地及其地上同段565建號即門牌號碼臺中市○○區○○路000
    號房屋(下稱系爭房地)之共有人，經本院以110年度訴字第1
    419號民事判決准予分割確定在案，系爭房地由抗告人每人
    各分得4分之1，並應補償相對人每人各新臺幣（下同）807
    萬9,919元，關於抗告人應以金錢補償相對人807萬9,919元
    部分，對於補償義務人即抗告人所分得之系爭房地，有法定
    抵押權。嗣因抗告人未清償上開補償款，為此聲請准予拍賣
    抵押物等情，業據其提出上開判決及更正裁定、本院民事判
    決確定證明書、系爭房地之第一類謄本、他項權利證明書影
    本及抗告人之戶籍謄本等為證。原裁定經審查後認其形式要
    件業已具備，而裁定准許拍賣抵押物，於法並無不合。
三、抗告人不服原裁定提起抗告，抗告意旨略以：抗告人並無與
    相對人有設定任何抵押權，本院同意拍賣抵押物恐有不妥，
    爰提起抗告，求為廢棄原裁定等語。
四、經查，相對人就其所為主張，業據提出本院民事判決確定證
    明書、系爭房地之第一類謄本、他項權利證明書影本及抗告
    人之戶籍謄本為證，核屬相符（見本院111年度司拍字第225
    號卷第21頁至第35頁、第47頁至第67頁），原裁定據此為形
    式上之審查，認該法定抵押權所擔保之債權已屆清償期而未
    受清償，因而准許相對人拍賣抵押物之聲請，經核於法並無
    不合。至抗告意旨所稱抗告人等與相對人間並無設定抵押權
    ，同意拍賣抵押物恐有不妥等語，惟依前開說明，抗告人
　　因判決准予分割取得系爭房地應有部分各4分之1而需補償相
    對人各807萬9,919元，依民法第824條之1第4項之規定，應
    受補償之共有人，就其補償金額，對於補償義務人所分得之
    不動產，有抵押權，且同條第5項更明文此項法定抵押權，
    應於辦理共有物分割登記時，一併登記，其次序優先於第2
    項但書之抵押權，是相對人依法已取得抵押權，自無與抗告
    人另為抵押權設定之必要，抗告人遽行提起抗告，請求廢棄
    原裁定，即無理由，應予駁回。
五、末按非訟事件程序費用之負擔，有相對人者，準用民事訴訟
    法有關訴訟費用之規定；而依法應由關係人負擔費用者，法
    院裁定命關係人負擔時，應一併確定其數額，非訟事件法第
    21條第2項、第24條第1項分別定有明文。本件抗告業經駁回
    在案，依上開法條規定，本院應予確定非訟程序費用額。茲
    因抗告人提起本件抗告除繳納抗告費1,000元外，未有其他
    費用之支出，是以，本件應由抗告人負擔之非訟程序費用額
    確定為1,000元。
六、據上論結，本件抗告為無理由，依非訟事件法第46條、第21
    條第2項、第24條第1項，民事訴訟法第495條之1第1項、第4
    49條第1項、第78條，裁定如主文。　　
中　　華　　民　　國　　111 　年　　10　　月　　19  　日
                  民事第一庭　審判長法　官  許石慶
　　　　　　　　　
　　　　　　　　　                  法  官  鍾宇嫣
　　　　　　　　　　　　　　　　　　
　　　　　　　　　                  法  官　江彥儀
正本係照原本作成。
本裁定除以適用法規顯有錯誤為理由，不得再抗告；如提再抗告
，應於收受送達後十日內委任律師為代理人向本院提出再抗告狀
（須附繕本一份），並繳納再抗告費新臺幣1,000元。
中　　華　　民　　國　　111 　年　　10　　月　　19　　日
                                    書記官  李俊毅